最　高　行　政　法　院　裁　定
　　　　　　　　　　　　　　　　　　 96年度裁字第01092號
上　訴　人　頂好人力資源管理顧問有限公司
代　表　人　甲○○
被 上訴 人　臺北市政府
代　表　人　乙○○
上列當事人間因就業服務法事件，上訴人對於中華民國95年2月
24日臺北高等行政法院94年度簡字第603號判決，提起上訴，本
院裁定如下：
　　主  文
上訴駁回。
上訴審訴訟費用由上訴人負擔。
　　理  由
一、按「對於適用簡易程序之裁判提起上訴或抗告，須經最高行
    政法院許可，且該許可以訴訟事件所涉及之法律見解具有原
    則性為限。」行政訴訟法第235條定有明文。所謂訴訟事件
    涉及之法律見解具有原則性，係指該事件所涉及之法律問題
    意義重大，而有加以闡釋之必要情形而言，如對於行政命令
    是否牴觸法律所為之判斷，或就同類事件所表示之法律見解
    與其他高等行政法院或本院所表示之見解互相牴觸，有由本
    院統一法律上見解或確認其見解之必要情形屬之。
二、上訴人因違反雇主王秋香意願，留置行政院勞工委員會核發
    予王秋香之遞補招募函，案經行政院勞工委員會職業訓練局
    分別於民國93年11月22日以勞職外字第0930089905號函及於
    93年12月30日以勞職外字第0930736516號函移由被上訴人核
    處，案經被上訴人審查屬實，乃依就業服務法第40條第10款
    及第67條第1項規定，於94年2月22日以府勞二字第09405546
    200號處分書處上訴人罰鍰新台幣（下同）60,000元整。上
    訴人不服，乃向行政院勞工委員會提起訴願，經遭訴願決定
    駁回，遂提起本件行政訴訟。原判決以：本件上訴人因違反
    雇主意願，留置雇主王秋香遞補招募核准函之事實，經查，
    上訴人係於93年11月10日自行政院勞工委員領取遞補招募核
    准函，惟雇主王秋香於同日即委由游孟輝律師寄送存證信函
    催告上訴人公司返還該行政院勞工委員會之核准遞補招募函
    ，上訴人另於93年11月11日以存證信函催告王秋香返還5萬3
    千元之欠款，惟迄至93年12月2日上訴人始以其公司頂字第9
    312021號函將該遞補招募函送交台北市政府勞工局外勞諮詢
    中心轉交王秋香，其間王秋香又於93年11月18日傳真行政院
    勞工委員會職訓局陳情表明上開核准函將親自領取，再於93
    年11月19日陳情表明上訴人就其催告返還相關申請文件迄未
    回應。因此，上訴人於93年11月10日自行政院勞工委員會領
    取遞補招募核准函，既已收到王秋香委由律師終止委任關係
    ，並催告返還該遞補招募核准函，自應將該核准函返還王秋
    香，縱如上訴人所稱該遞補招募核准函於93年11月12日已寄
    送越南，並非不能通知收受者即時送還，惟上訴人迄至93年
    12月2日始將該遞補招募核准函函送交台北市政府勞工局外
    勞諮詢中心轉交王秋香，並於該函文指明雇主王秋香積欠有
    5萬3千元之代扣款，上訴人對該核准遞補招募函有留置權等
    語，綜觀可知上訴人應有違反雇主之意思，留置許可文件之
    事實，可以認定。又就業服務法第40條第10款已明定私立就
    業服務機構及其從業人員從事就業服務業務，不得違反雇主
    之意思，留置許可文件或其他相關文件，該規定係屬公法上
    強制規定，尚不能以當事人間尚有債權債務糾紛為由，主張
    行使民法第928條之留置權，而違反雇主之意思，留置許可
    文件或其他相關文件。上訴人主張雇主王秋香因尚欠女傭代
    扣款53,000元，屆期未受清償，其可依法留置該遞補招募函
    部分，於法核非有據。再依行政程序法第103條第5款規定，
    行政處分所根據之事實，客觀上明白足以確認者，得不予陳
    述意見之機會。本件訴願決定已說明，被告於訴願答辯所載
    ，依王秋香委由律師代發之存證信函內容觀之，上訴人已違
    反雇主之意願而為，被上訴人因而認上訴人之違法行為至為
    顯然，遂依行政程序法第103條第5款規定，依法不予上訴人
    陳述意見，自無談話紀錄之作成，是原處分書理由三所載「
    受處分人因扣留雇主王秋香聘僱許可函及相關文件，有受處
    分人及相關人員談話紀錄可查」顯係誤繕，而予以更正，經
    核尚無不符。至於台北市政府勞工局之93年12月3日北市勞
    二字第09335935000號內容，通知上訴人於函到三日內將文
    件交還雇主，係敦促上訴人將該遞補招募函返還予雇主王秋
    香，屬於觀念通知性質，而上訴人既已有違反雇主之意思，
    留置許可文件之事實，並不因上訴人於該函文3日內將該文
    件交還雇主，即可阻卻其違法之責任。從而被上訴人以上訴
    人違反就業服務法第40條第10款之規定，而依同法及第67條
    第1項處上訴人60,000元，於法核無不合。訴願決定予以維
    持，亦屬妥適。上訴人主張前詞，請求撤銷訴願決定及原處
    分，為無理由，應予駁回。
三、上訴意旨略以：按原處分之事實與理由記載不實，亦無記載
    受處分人即上訴人公司，且未予上訴人陳訴意見機會，且「
    扣留」行為不同於「留置」行為等等，足見原處分顯有重大
    明顯瑕疵而不適法。次按上訴人並無故意或過失，且有民法
    上留置權，指摘原判決未說明取捨判斷之理由，有理由不備
    之違法等語。經核上訴人上訴意旨指摘各節，業據原判決予
    以論駁甚詳，上訴人僅係依其個人主觀之見解，就原審法院
    證據取捨及認定事實之職權行使，而指摘原判決不當，並無
    所涉及法律見解具有原則性，而需由本院加以闡釋之必要。
    故上訴人提起上訴，不合首揭規定，自不應許可，其上訴難
    謂合法，應予駁回。
四、依行政訴訟法第249條第1項前段、第104條、民事訴訟法第9
    5條、第78條，裁定如主文。
中　　華　　民　　國　　96　　年　　5　　 月　　17　　日
                  第二庭審判長法  官　鄭　淑　貞
                              法  官  黃　合　文
                              法  官　吳　明　鴻
                              法  官　鄭　小　康
                              法  官　帥　嘉　寶
以  上  正  本  證  明  與  原  本  無  異
中　　華　　民　　國　　96　　年　　5　　 月　　17　　日
　　　　　　　　　　　　　　　書記官　郭　育　玎
